【裁判字號】    92,訴,1858
【裁判日期】    921028
【裁判案由】    電信法等
【裁判全文】
臺灣板橋地方法院刑事判決                        九十二年度訴字第一八五八號
    被      告  ＭＹＯ  ＴＨＡ.
右列被告因違反電信法等案件，經檢察官提起公訴（九十二年度偵字第一二六三一號
），本院判決如左：
    主      文
ＭＹＯ  ＴＨＡＮＴ連續行使偽造私文書，足以生損害於公眾及他人，處有期徒刑壹
年貳月，緩刑年。
如附表編號一至編號九、編號十、編號十一所示之物及如附表編號十、、編
號十一、、、編號十二至編號十七所示偽造之「甲○○」之署名共拾枚、指
印貳枚、印文伍枚，均沒收。
    事      實
一、ＭＹＯ  ＴＨＡＮＴ（無前科紀錄），於民國（下同）九十二年三月間，在臺北
    縣中和市四號公園附近，拾獲甲○○不慎遺失之國民身分證，其竟意圖為自己不
    法之所有，予以侵占入己，嗣ＭＹＯ  ＴＨＡＮＴ即進而基於行使偽造私文書、
    行使使公務員登載不實文書、意圖為自己不法之所有、意圖為自己不法之利益之
    概括犯意，先後為左列犯行：
（一）於九十二年四月四日某時，在桃園縣中壢市○○○路○段五一六號（領航家通
      訊有限公司），持上開甲○○之國民身分證而冒用甲○○之名義，並於「行動
      電話服務申請書」上偽造「甲○○」之署名一枚（簽名於「公司使用聯」，複
      寫於「客戶留存聯」、「代理商使用聯」、「銷售店點使用聯」上），又於同
      意書上偽造「甲○○」之署名一枚，而偽造表示「甲○○」申請行動電話，且
      同意依約定使用門號用意之私文書，足以生損害於甲○○及台灣大哥大股份有
      限公司（下簡稱台灣大哥大公司）對行動電話門號管理之正確性及甲○○，而
      ＭＹＯ  ＴＨＡＮＴ於取得店員所交付之行動電話ＳＩＭ卡一枚（門號：00
      00000000號，序號：0000000－0000000000000
      ）後即連續加以撥打使用，使台灣大哥大公司陷於錯誤，而提供通話服務，於
      九十二年四月至六月間，ＭＹＯ  ＴＨＡＮＴ詐得免付費使用之利益（行動電
      話通信費計新臺幣〈下同〉四千六百三十八元）。
（二）於九十二年四月間，在桃園縣中壢市某處，委由不知情之成年男子偽造「甲○
      ○」之印章二枚（如附表編號一、二所示）。
（三）於九十二年五月二日某時，在交通部公路總局新竹區監理所中壢監理站（位於
      桃園縣中壢市○○路三九四號），冒用甲○○之名義向承辦公務員林景明謊報
      輕型機車駕照遺失而申請補發，乃於汽（機）車駕駛人異動登記書上偽造「甲
      ○○」之署名、指印各一枚且貼上自己照片，而偽造表示「甲○○」申請補發
      輕型機車駕駛執照用意之私文書，並持交前開承辦公務員而加以行使，使該不
      知情之承辦公務員依其申請而將不實補領之事項登載於職務上所掌管之公文書
      （含貼有ＭＹＯ  ＴＨＡＮＴ之照片而為「甲○○」名義之不實駕駛執照一張
      ），足以生損害於監理機關就駕駛執照管理之正確性及甲○○。
（四）於九十二年五月八日某時，在桃園縣中壢市之「全區通信」通訊行（泛亞電信
      股份有限公司〈下簡稱泛亞電信公司〉之經銷商），持上開甲○○之國民身分
      證而冒用甲○○之名義，並於「用戶申請書」上偽造「甲○○」之署名一枚（
      簽名於「泛亞電信存根聯」，複寫於「經銷／直營存根聯」、「客戶留存聯」
      上），而偽造表示「甲○○」申請行動電話用意之私文書，足以生損害於甲○
      ○及泛亞電信公司對行動電話門號管理之正確性，而ＭＹＯ  ＴＨＡＮＴ於取
      得店員所交付之行動電話ＳＩＭ卡一枚（門號：0000000000號，序
      號：0000000000000）後，即連續加以撥打使用，使泛亞電信公
      司陷於錯誤，而提供通話服務，於九十二年五月、六月間，ＭＹＯ  ＴＨＡＮ
      Ｔ詐得免付費使用之利益（行動電話通信費計一千一百十七元）。
（五）於九十二年五月八日某時，在「臺北縣永和市戶政事務所」（位於臺北縣永和
      市○○路二○○之一號），冒用甲○○之名義向承辦公務員羅秀菊等人謊報身
      分證遺失而申請補發，乃於補領國民身分證申請書上偽造「甲○○」之署名二
      枚及指印一枚且貼上自己之照片，而偽造表示「甲○○」申請補發而領取國民
      身分證用意之私文書，並持交前開承辦公務員而加以行使，使該等不知情之承
      辦公務員依其申請而將不實補領之事項登載於職務上所掌管之公文書（含貼有
      ＭＹＯ  ＴＨＡＮＴ之照片而為「甲○○」名義之不實國民身分證一張），足
      以生損害於戶政機關就國民身分證管理之正確性及甲○○。
（六）於九十二年五月十三日某時，在大眾商業銀行〈下簡稱大眾銀行〉敦化分行（
      位於臺北市○○○路二○一號一樓），冒用甲○○之名義於「大眾Ｍｕｃｈ現
      金卡申請書」上偽造「甲○○」之署名二枚，且貼上前揭貼有ＭＹＯ  ＴＨＡ
      ＮＴ之照片而為「甲○○」名義之不實國民身分證影本，而偽造表示「甲○○
      」申辦「大眾Ｍｕｃｈ現金卡」用意之私文書，並持交承辦人員而加以行使，
      足以生損害於大眾銀行現金卡申請人資格審核之正確性及甲○○，而ＭＹＯ
      ＴＨＡＮＴ於取得承辦人員所交付之「大眾銀行Ｍｕｃｈ現金卡」（卡號：0
      00－00－000000－0）後，即於當日持上開核發之現金卡於自動櫃
      員機，以不正方法取得預借現金四萬元花用。
（七）於九十二年五月十五日，在合作金庫銀行中壢分行（位於桃園縣中壢市○○路
      一八○號），冒用甲○○之名義於「存摺存款綜合約定書」上偽造「甲○○」
      之署名一枚，並蓋用如附表編號一所示偽造之印章而偽造印文二枚，另於「存
      款印鑑卡」上偽造「甲○○」之署名一枚，並蓋用如附表編號一所示之偽造之
      印章而偽造印文三枚，而偽造表示「甲○○」申請存款帳戶及約定印鑑用意之
      私文書而持交承辦人員，且出示前揭貼有ＭＹＯ  ＴＨＡＮＴ之照片而為「甲
      ○○」名義之不實國民身分證供承辦人員核對而加以行使，足以生損害於合作
      金庫銀行中壢分行及甲○○，ＭＹＯ  ＴＨＡＮＴ並取得承辦人員所交付之存
      摺一本（帳號：0000000000000號，內有不知情之承辦人員蓋用
      如附表編號一所示偽造之印章而偽造之「甲○○」之印文一枚）及金融卡一枚
      。
二、嗣於九十二年六月二十六日十一時許，經警在桃園縣中壢市○○○路七七二號十
    三樓查獲ＭＹＯ  ＴＨＡＮＴ，並當場查扣如附表編號四至編號八所示之物，另
    於其停放於桃園縣中壢市○○街一三九號地下室二樓停車場之車牌號碼ＥＷＴ－
    八三七號機車內，查扣如附表編號一、編號二、編號九所示之物而偵悉上情。
三、案經甲○○訴由臺北縣政府警察局永和分局移送臺灣板橋地方法院檢察署檢察官
    偵查起訴。
    理      由
一、右揭犯罪事實，業據被告ＭＹＯ  ＴＨＡＮＴ迭於警訊、檢察官偵查及本院審理
    中坦承不諱，核與告訴人甲○○於警訊時所指述之情節相符，並有補領國民身分
    證申請書、用戶申請書、泛亞電信公司帳單、交通部公路總局新竹區監理所中壢
    監理站九十二年七月七日竹監壢字第○九二○○一一二三六號函〈附汽《機》車
    駕駛人異動登記書〉、大眾Ｍｕｃｈ現金卡申請書、大眾銀行交易查詢清單（見
    臺灣板橋地方法院檢察署九十二年度偵字第一二六三一號卷〈下簡稱偵卷〉第十
    一頁、第二十二頁、第二十五頁、第四十七頁至第五十頁）、台灣大哥大公司九
    十二年八月二十五日函〈附行動電話申請書、同意書、客戶門號欠費明細資料〉
    、合作金庫銀行中壢分行九十二年九月三日合金壢營字第○九二○○○五八四八
    號函〈附國民身分證影本、印鑑卡、存摺存款綜合約定書〉（見本院卷）及如附
    表編號一、編號二、編號四至編號九、編號十、編號十一〈影本〉、編號十二
    〈影本〉、編號十三〈影本〉、編號十四〈影本〉、編號十五〈影本〉、編號十
    六〈影本〉、編號十七〈影本〉所示之物足資佐證，又前揭補領國民身分證申請
    書上所捺指印經內政部警政署刑事警察局為鑑驗，鑑驗結果認該指印核與ＭＹＯ
      ＴＨＡＮＴ經警查獲後所捺之指印之左拇指指紋相符，此有內政部警政署刑事
    警察局九十二年六月三十日刑紋字第○九二○一二三○七五號鑑驗書（見偵卷第
    四十三頁至第四十五頁）附卷足憑。從而，本案事證已臻明確，被告犯行洵堪認
    定，自應依法論科。
二、核被告ＭＹＯ  ＴＨＡＮＴ所為，係犯刑法第三百三十七條之侵占遺失物罪、第
    二百十六條、第二百十條之行使偽造私文書罪、第二百十六條、第二百十四條之
    行使使公務員登載不實文書罪、第三百三十九條之二第一項利用自動付款設備取
    得他人之物罪、第三百三十九條第二項之詐欺得利罪（公訴人認被告係涉犯電信
    法第五十六條第一項之罪，容有未洽〈理由詳後述〉，惟其基本社會事實同一，
    本院自應加以審理，並變更起訴法條）。被告偽造署押、印章及印文之行為，均
    為偽造私文書之部分行為，又偽造私文書、使公務員登載不實文書之低度行為均
    為行使之高度行為所吸收而不另論罪。被告多次行使偽造私文書、行使使公務員
    登載不實文書、詐欺得利等犯行，各係時間緊接、方法相同、觸犯構成要件相同
    之罪名，顯係基於概括之犯意為之，係連續犯，應各依刑法第五十六條之規定論
    以一罪，並均依法加重其刑。被告所犯上開數罪，有方法、結果之牽連關係，應
    依刑法第五十五條之規定，從一重之連續行使偽造私文書罪論處。雖起訴書就被
    告所為如「事實」欄一、（六）所示之行使使公務員登載不實文書之犯行未援引
    刑法第二百十六條予以論罪，惟依起訴書「犯罪事實」欄之記載足認就該「行使
    」犯行亦已起訴，又起訴書雖未敘及被告所為如「事實」欄一、（七）所示之行
    使使公務員登載不實文書之犯行，惟該部分與起訴之犯罪事實有連續犯、牽連犯
    之裁判上一罪關係，是本院均應加以審理。爰審酌被告貪圖一己之私利而為本案
    犯行之犯罪動機、目的、手段、品行、智識程度、所生危害及犯罪後坦承犯行，
    已見悔意，並繳清以現金卡所「預借」之款項及電信費用（此有大眾銀行無摺存
    款對帳單、泛亞電信公司、台灣大哥大公司電信費用收據附卷足憑）等一切情狀
    ，量處如主文所示之刑。查被告未曾受有期徒刑以上刑之宣告，此有臺灣高等法
    院被告全國前案紀錄表在卷足憑，本院認被告受此偵審訴訟程序及刑之宣告等教
    訓，當益知警惕，應無再犯之虞，所宣告之刑以暫不執行為適當，爰併宣告緩刑
    三年，以啟自新，以勵來茲。
三、扣案如附表編號四至編號九號所示之物及如附表編號三、編號十、編號十一
    所示之物（雖未扣案，但未能證明業已滅失），分係被告供本案犯罪、因犯罪所
    得之物，且係被告所有，業據其供明無誤，爰依刑法第三十八條第一項第二款、
    第三款之規定宣告沒收（如附表編號九所示存摺、如附表編號十、編號十一
    所示之行動電話用戶申請書內偽造之「甲○○」之署名共二枚、印文共一枚，均
    已一併沒收，故不另依刑法第二百十九條之規定宣告沒收）；如附表編號一、編
    號二所示偽造之「甲○○」之印章共二枚，應依刑法第二百十九條之規定宣告沒
    收；如附表編號十、、如附表編號十一、、所示行動電話服務申請書
    、如附表編號十二所示同意書、如附表編號十三所示之補領國民身分證申請書、
    如附表編號十四所示之汽（機）車駕駛人異動登記書、如附表編號十五所示之存
    款印鑑卡、如附表編號十六所示之存摺存款綜合約定書、如附表編號十七所示之
    ＭＵＣＨ現金卡申請書，雖均交付承辦人員行使而非屬被告所有之物，但未能證
    明業已滅失（如附表編號十所示之行動電話用戶申請書經銷／直營存根聯並已
    附卷），故其內偽造之「甲○○」之署名共十三枚、指印二枚、印文五枚，均應
    依刑法第二百十九條之規定宣告沒收。
四、變更起訴法條之理由：
（一）公訴人雖認被告前開冒名申請行動電話門號而加以撥打之犯行涉犯電信法第五
      十六條第一項之罪名；惟被告雖係冒名申請行動電話門號，但其行動電話手機
      及門號費用均係其付費或自行購置者，並非他人之電信設備，且手機門號之內
      、外碼亦為真正，並非盜拷，自與電信法第五十六條第一項之構成要件不符，
      而撥打使用僅在對電信公司施詐獲取免付費使用之利益，應以刑法第三百三十
      九條第二項之詐欺得利罪（參照臺灣高等法院暨所屬法院八十八年法律座談會
      彙編〈第二三四頁至第二四一頁〉）。
（二）從而，公訴人所認容有未洽，起訴法條應予變更。
五、不另為無罪之諭知部分：
（一）公訴意旨另以：被告ＭＹＯ  ＴＨＡＮＴ申請補發「甲○○」名義之國民身分
      證、輕型機車駕駛執照並加以行使，亦涉犯刑法第二百十六條、第二百十二條
      之行使偽造特種文書罪嫌。
（二）惟按刑法第二百十二條之偽造特種文書罪，以無制作權之人冒用有制作權者之
      名義而制作該文書為要件，如果制作該文書者，對於此種文書本有制作之權，
      即不發生偽造問題。本件交通部公路總局新竹區監理所中壢監理站、臺北縣永
      和市戶政事務所分別核發之「甲○○」名義之輕型機車駕駛執照、國民身分證
      ，乃監理機關、戶政機關本於職權，有權制作之文書，自無偽造可言，故不生
      行使偽造特種文書之問題（參照最高法院八十六年度台非字第二六五號刑事判
      決意旨），是公訴人所認容有未洽；然因公訴人認如成立此一罪名則與前開論
      罪科刑之犯罪事實有牽連犯之裁判上一罪關係，故不另為無罪之諭知。
據上論斷，應依刑事訴訟法第二百九十九條第一項前段、第三百條，刑法第五十六條
、第二百十六條、第二百十條、第二百十四條、第三百三十七條、第三百三十九條第
二項、第三百三十九條之二第一項、第五十五條、第二百十九條、第三十八條第一項
第二款、第三款、第七十四條第一款，罰金罰鍰提高標準條例第一條前段，判決如主
文。
本案經檢察官楊仲農到庭執行職務。
中      華      民      國      九十二      年    十      月   二十八   日
                                      臺灣板橋地方法院刑事第十五庭
                                          審判長法  官  王  屏  夏
                                    法  官  王  偉  光
                                                法  官  陳  鴻  清
右正本證明與原本無異
如不服本判決應於送達後十日內向本院提出上訴狀
                                          書記官  林  蔚  然
中      華      民      國      九十二      年    十      月   二十九  日
附錄本案論罪科刑法條全文：
刑法第三百三十七條：
意圖為自己或第三人不法之所有，而侵占遺失物、漂流物或其他離本人所持有之物者
，處五百元以下罰金。
刑法第二百十條：
偽造、變造私文書，足以生損害於公眾或他人者，處五年以下有期徒刑。
刑法第二百十四條：
明知為不實之事項，而使公務員登載於職務上所掌之公文書，足以生損害於公眾或他
人者，處三年以下有期徒刑、拘役或五百元以下罰金。
刑法第二百十六條：
行使第二百十條至第二百十五條之文書者，依偽造、變造文書或登載不實事項或使登
載不實事項之規定處斷。
刑法第三百三十九條：
意圖為自己或第三人不法之所有，以詐術使人將本人或第三人之物交付者，處五年以
下有期徒刑、拘役或科或併科一千元以下罰金。
前項方法得財產上不法之利益或使第三人得之者，亦同。
前二項之未遂犯罰之。
刑法第三百三十九條之二
意圖為自己或第三人不法之所有，以不正方法由自動付款設備取得他人之物者，處三
年以下有期徒刑、拘役或一萬元以下罰金。
以前項方法得財產上不法之利益或使第三人得之者，亦同。
附表：
┌──┬───────────┬───────┬────────────┐
│編號│名                  稱│ 數       量  │  備                註  │
├──┼───────────┼───────┼────────────┤
│ 一 │偽造之「甲○○」之印章│      壹枚    │於印章上標記「甲○○」  │
├──┼───────────┼───────┼────────────┤
│ 二 │偽造之「甲○○」之印章│      壹枚    │於印章上標記「小沈」    │
├──┼───────────┼───────┼────────────┤
│ 三 │行動電話ＳＩＭ卡      │      壹枚    │門號：0000000000        │
│    │（台灣大哥大公司）    │              │序號：000000000000000000│
│    │                      │              │      96                │
├──┼───────────┼───────┼────────────┤
│ 四 │行動電話ＳＩＭ卡      │      壹枚    │門號：0000000000        │
│    │（泛亞電信公司）      │              │序號：0000000000000     │
│    │                      │              │                        │
├──┼───────────┼───────┼────────────┤
│ 五 │甲○○之國民身分證    │      壹張    │貼有ＭＹＯ  ＴＨＡＮＴ之│
│    │                      │              │照片壹張，內載「補發日期│
│    │                      │              │」為九十二年五月八日    │
├──┼───────────┼───────┼────────────┤
│ 六 │甲○○之輕型機車駕駛執│      壹張    │貼有ＭＹＯ  ＴＨＡＮＴ之│
│    │照                    │              │照片壹張                │
├──┼───────────┼───────┼────────────┤
│ 七 │金融卡（合作金庫銀行）│      壹張    │帳號：0000000000000     │
├──┼───────────┼───────┼────────────┤
│ 八 │ＭＵＣＨ卡（大眾銀行）│      壹張    │帳號：000000000000      │
├──┼───────────┼───────┼────────────┤
│ 九 │存摺（合作金庫銀行）  │      壹本    │帳號：0000000000000     │
│    │                      │              │內含偽造之「甲○○」之印│
│    │                      │              │文壹枚                  │
├──┼───────────┼───────┼────────────┤
│ 十 │行動電話用戶申請書    │泛亞電信存根│內含偽造之「甲○○」之署│
│    │（泛亞電信公司，門號：│  聯（白色）壹│名壹枚。                │
│    │  0000000000）        │  張          │                        │
│    │                      ├───────┼────────────┤
│    │                      │經銷／直營存│內含偽造之「甲○○」之署│
│    │                      │  根聯（黃色）│名壹枚。                │
│    │                      │  壹張        │                        │
│    │                      ├───────┼────────────┤
│    │                      │客戶存根聯（│內含偽造之「甲○○」之署│
│    │                      │  紅色）壹張  │名壹枚。                │
├──┼───────────┼───────┼────────────┤
│十一│行動電話服務申請書    │公司使用聯（│內含偽造之「甲○○」之署│
│    │（台灣大哥大公司，門號│  白色）壹張  │名壹枚                  │
│    │  ：0000000000）      ├───────┼────────────┤
│    │                      │客戶留存聯（│內含偽造之「甲○○」之署│
│    │                      │  紅色）壹張  │名壹枚                  │
│    │                      ├───────┼────────────┤
│    │                      │代理商使用聯│內含偽造之「甲○○」之署│
│    │                      │  （黃色）壹張│名壹枚                  │
│    │                      ├───────┼────────────┤
│    │                      │銷售店點使用│內含偽造之「甲○○」之署│
│    │                      │  聯（藍色）壹│名壹枚                  │
│    │                      │  張          │                        │
├──┼───────────┼───────┼────────────┤
│十二│同意書（台灣大哥大公司│      壹張    │內含偽造之「甲○○」之署│
│    │，門號：0000000000）  │              │名壹枚                  │
├──┼───────────┼───────┼────────────┤
│十三│補領國民身分證申請書  │      壹張    │內含偽造之「甲○○」之署│
│    │                      │              │名貳枚、指印壹枚        │
├──┼───────────┼───────┼────────────┤
│十四│汽（機）車駕駛人異動登│      壹張    │內含偽造之「甲○○」之署│
│    │記書                  │              │名壹枚、指印壹枚        │
├──┼───────────┼───────┼────────────┤
│十五│存款印鑑卡（合作金庫銀│      壹張    │內含偽造之「甲○○」之署│
│    │行，帳號：000000000000│          │名壹枚、印文枚        │
│    │5）                   │              │                        │
├──┼───────────┼───────┼────────────┤
│十六│存摺存款綜合約定書（合│      壹張    │內含偽造之「甲○○」之署│
│    │作金庫銀行，帳號：0160│              │名壹枚、印文貳枚        │
│    │000000000）           │              │                        │
├──┼───────────┼───────┼────────────┤
│十七│Ｍｕｃｈ現金卡申請書（│      壹張    │內含偽造之「甲○○」之署│
│    │編號：0000000）│              │名貳枚                  │
└──┴───────────┴───────┴────────────┘


司法院資訊處製作；財團法人民間司法改革基金會備份。
